臺灣高雄地方法院民事判決　九十三年訴字第九五一號
　　原　　　告　乙○○
　　訴訟代理人　黃進祥律師
　　　　　　　　江順雄律師
　　　　　　　　黃建雄律師
　　被　　　告　甲○○
當事人間請求損害賠償事件，經本院於民國九十三年七月二日言詞辯論終結，判決如
下：
    主    文
被告應給付原告新台幣肆拾伍萬貳仟元，及自民國九十三年五月四日起至清償日止，
按年息百分之五計算之利息。
原告其餘之訴駁回。
訴訟費用由被告負擔五分之二，餘由原告負擔。
本判決原告勝訴部分得假執行，但被告如以新台幣肆拾伍萬貳仟元為原告預供擔保後
，得免為假執行。
原告其餘假執行之聲請駁回。
    事    實
甲、原告方面：
  一、聲明：
    (1)被告應給付原告新台幣（下同）一百零七萬一千五百元，及自起訴狀繕本送達
      翌日起至清償日止，按年息百分之五計算之利息。
    (2)訴訟費用由被告負擔。
    (3)願供擔保，請准宣告假執行。
  二、陳述：
    (1)被告為原告之夫，被告於民國九十二年四月十八日因原告不同意離婚，乃在高
      雄市○○區○○街二七四號三樓住處，以水果刀刺傷被告自己之手部，刺凹廚
      房流理台，警告原告如不返家即要回來收屍，致原告驚恐萬分，同年月十三日
      原告返家時，被告於該日凌晨又以水果刀刺傷自己，並謂要讓原告死的很難看
      、要放火燒房子，再次恐嚇原告。被告復於九十二年五月十六日在住處以刀割
      冰箱外門，同年七月間在住處門上、牆上記載「幹」「我不甘心」，除毀損門
      牆外，並再次造成原告恐懼。
    (2)被告又於九十二年八月二十一日凌晨三時及十二時許，在原告住處除毀損名貴
      茶具二具外，並連續毆打原告，致原告受有頭、臉部多處擦傷、撕裂傷、血腫
      ，四肢多處瘀青及擦傷，且將車牌號碼六Ｍ四八０三號自小客車毀損。嗣於九
      十二年十月十二日再對原告潑灑米酒，揚言燒死原告，再次造成原告恐慌，幸
      經警員到場，始免於難。
    (3)爰依民法第一百八十四條、第一百九十五條請求被告賠償毀損車輛五千元、毀
      損門牆整修費六萬六千五百元、傷害及恐嚇之慰撫金各五十萬元，共計一百零
      七萬一千五百元。
  三、證據：提出本院九十二年度家護字第八三三號民事通常保護令、照片、家庭暴
      力事件驗傷診斷書、診斷證明書、統一發票、估價單、交易明細表為證。
乙、被告方面：
  一、聲明：求為判決駁回原告之訴，如受不利之判決，請准予供擔保免為假執行。
  二、陳述：
    (1)原告所受傷害係因拉扯所造成，有殘害自己、毀損門牆，但並未說要放火燒房
      子及潑灑原告米酒，亦未損壞車窗玻璃，及恐嚇原告。
    (2)原告所患憂鬱症係導因於常時間之壓力、鬱悶，成因不一而足，絕無可能係短
      短一年半載形成，其所患憂鬱症顯與被告無關，原告就此應負舉證之責。
    (3)原告所附門牆照片係九十二年七月八日所攝，而其估價單則為九十三年一月十
      五日開立，二者顯無關聯，又其所載除第一項與油漆粉刷有關外，其餘項目均
      未毀損。再者，汽車照片僅有原告張貼載明日期、車型之紙張，無法確認為系
      爭車輛，又原告主張毀損日期為九十二年八月二十一日，然所附統一發票及估
      價單之日期為九十二年十二月五日，衡諸常情，焉有可能駕駛車窗破損之車輛
      三個半月不修復，尤其被告根本不知引擎板金之損害從何而來。
    (4)原告所受傷害係因兩造相互推擠拉扯，並非單方面毆打所致，而以原告所受之
      傷請求五十萬元之慰撫金顯然不相當，又原告之存款至少有一百三十五萬元，
      而原告至少已十年未工作，如非被告無條件供給，原告之經濟來源又為何？且
      兩造交惡前，被告所買股票、房屋均登記於原告名下，因此當原告強佔被告財
      產時，被告始會悲憤莫名，是依兩造衝突經過、原告所受傷害、經濟情況、工
      作情形，原告請求慰撫金五十萬元，誠屬不當。
  三、證據：提出家庭暴力案件調查紀錄表、放款繳納單為證。
    理    由
一、本件原告主張：被告於九十二年四月十八日因原告不同意離婚，乃在高雄市住處
    ，以水果刀刺傷被告自己之手部，刺凹廚房流理台，警告原告如不返家即要回來
    收屍，致原告驚恐萬分，同年月十三日原告返家時，被告於該日凌晨又以水果刀
    刺傷自己，並謂要讓原告死的很難看、要放火燒房子，再次恐嚇原告。被告復於
    九十二年五月十六日在住處以刀割冰箱外門，同年七月間在住處門上、牆上記載
    「幹」「我不甘心」，除毀損門牆外，並再次造成原告恐懼。嗣被告於九十二年
    八月二十一日凌晨三時及十二時許，在原告住處連續毆打原告，致原告受有頭、
    臉部多處擦傷、撕裂傷、血腫，四肢多處瘀青及擦傷，且將車牌號碼六Ｍ四八０
    三號自小客車毀損。又於九十二年十月十二日再對原告潑灑米酒，揚言燒死原告
    ，再次造成原告恐慌，爰依民法第一百八十四條、第一百九十五條請求被告賠償
    毀損車輛五千元、毀損門牆整修費六萬六千五百元、傷害及恐嚇之慰撫金各五十
    萬元，共計一百零七萬一千五百元等語。被告則以：原告所受傷害係因拉扯所造
    成，有殘害自己、毀損門牆，但並未說要放火燒房子及潑灑原告米酒，亦未損壞
    車窗玻璃，及恐嚇原告。另原告就所患憂鬱症係導因被告，應負舉證之責。至原
    告所附門牆照片係九十二年七月八日所攝，而其估價單則為九十三年一月十五日
    開立，二者顯無關聯，又其所載除第一項與油漆粉刷有關外，其餘項目均未毀損
    。再者，汽車照片僅有原告張貼載明日期、車型之紙張，無法確認為系爭車輛，
    又原告主張毀損日期為九十二年八月二十一日，然所附統一發票及估價單之日期
    為九十二年十二月五日，衡諸常情，焉有可能駕駛車窗破損之車輛三個半月不修
    復，尤其被告根本不知引擎板金之損害從何而來。再者，原告所請求慰撫金亦屬
    不當等語資為抗辯。
二、原告主張被告前於九十二年四月十三日、十八日因故以水果刀刺傷被告自己之手
    部，刺凹廚房流理台，復於九十二年七月間在住處門上、牆上記載「幹」「我不
    甘心」等語毀損門牆，嗣於九十二年八月二十一日凌晨三時及十二時許，在住處
    與原告發生爭執，致原告受有頭、臉部多處擦傷、撕裂傷、血腫，四肢多處瘀青
    及擦傷等事實，業據原告提出本院九十二年度家護字第八三三號民事通常保護令
    、照片、家庭暴力事件驗傷診斷書、診斷證明書為證，並為被告所不爭執，是此
    部分之事實堪信為真，此外，則為被告以前揭情詞置辯，是本件應審究者為：(1)
    被告有無恐嚇原告？(2)被告有無毀損車輛玻璃、引擎蓋、客廳窗簾、浴室門鎖？
    茲分述如左：
    (1)按「當事人主張有利於己之事實者，就其事實有舉證之責任」民事訴訟法第二
      百七十七條前段定有明文。又按「損害賠償之債，以有損害之發生及有責任原
      因之事實，並二者之間，有相當因果關係為成立要件。故原告所主張損害賠償
      之債，如不合於此項成立要件者，即難謂有損害賠償請求權存在。」最高法院
      四十八年台上字第四八一號判例足資參照。
    (2)原告主張被告有揚言放火燒房子等語，為被告所否認，而查，原告前因被告有
      以刀割冰箱、刀刺自己及流理台、毀損物品、辱罵三字經及說過要放火燒房子
      等語，而聲請保護令，嗣經本院以九十二年度家護字第八三三號受理在案，審
      理期間，被告就有揚言放火燒房子等語，並未爭執，有該民事通常保護令在卷
      可參，是依此足認被告應確有陳述該言語足明，就此，被告則未提出他證據以
      實其說，則被告所辯，尚無足採。又以「放火燒房子」等語向居住之人即原告
      為之，確足使原告於居住期間心生恐懼，而惶惶不安，是被告所為，自屬侵害
      原告之自由權可明。
    (3)又原告主張被告有毀損車輛玻璃、引擎蓋、客廳窗簾、浴室門鎖等情，惟為被
      告所否認，就此，原告僅提出門牆及車輛照片、估價單為證，而除原告所提之
      門牆照片，可證門、牆上確刻有「幹」「我不甘心」「錢、車、房子都沒有了
      」等字樣外，依原告所提出之車輛照片所示，雖可見左前玻璃破損，惟並未能
      見有引擎蓋毀損之情，且該照片中之車輛是否為系爭車輛，及車窗玻璃破損是
      否係被告所為，原告並未提出證據以實其說，此外，原告亦未舉出浴室門鎖、
      客廳窗簾遭毀損之證據，從而，原告此部分主張遭毀損之事實，尚無足採。
三、按「不法毀損他人之物者，被害人得請求賠償其物因毀損所減少之價額。」「不
    法侵害他人之身體、健康、名譽、自由、信用、隱私、貞操，或不法侵害其他人
    格法益而情節重大者，被害人雖非財產上之損害，亦得請求賠償相當之金額。」
    民法第一百九十六條、第一百九十五條第一項分別定有明文。又按「民法第一百
    九十六條規定：不法毀損他人之物者，應向被害人賠償其物因毀損所減少之價額
    。此所謂其物因毀損所減少之價額，非不得以修復費用為估定之標準，因損害賠
    償，除法律另有規定或契約另有訂定外，應以填補債權人所受損害及所失利益為
    限，為民法第二百十六條第一項所明定。故修復費用以必要者為限。」「關於非
    財產上之損害，加害人雖亦負賠償責任，但以相當之金額為限，民法第一百九十
    五條第一項定有明文，所謂相當，自應以實際加害情形與其名譽影響是否重大，
    及被害者之身分地位與加害人經濟狀況等關係定之」、「慰藉金之賠償須以人格
    權遭遇侵害，使精神上受痛苦為必要，其核給之標準因與財產上損害之計算不同
    ，然非不可斟酌雙方身分資力與加害程度，及其他各種情形核定相當之數額。」
    最高法院七十七年度台上字第一三０六號裁判、四十七年度台上字第一二二一號
    、五十一年度台上字第二二三號判例可稽。查本件被告既有毀損門牆及傷害、恐
    嚇原告之情，已如前述，是被告有不法之侵權行為堪以認定，從而，原告本於侵
    權行為法則，請求被告賠償損害，於法有據，自無不合。茲所應審究者，厥為原
    告請求之各項金額是否允當，爰分述如次：
    (1)油漆粉刷、廚房門板、房間門板費用部分：原告主張共支出五萬二千元，並提
      出估價單為證，就此，被告雖辯稱：估價單為九十三年一月十五日所開立，與
      毀損時間為九十二年七月間不符云云，惟被告就有於門、牆上刻上「幹」「我
      不甘心」「錢、車、房子都沒有了」等字樣，既不否認，而原告就此一毀損行
      為亦須僱人更換或粉刷以回復原狀，則原告因此所支付之修復費用，揆諸上開
      法條規定及最高法院裁判意旨，本即可請求被告賠償，至原告縱係於事故發生
      後半年始為修復，亦不可因之而謂兩者並無關聯，是被告此部分所辯並無足採
      。
    (2)慰撫金部分：原告主張因受被告傷害、恐嚇，而受有精神上之損害，爰分別請
      求慰撫金五十萬元等。而查：被告前因故使原告受有頭、臉部多處擦傷、撕裂
      傷、血腫，四肢多處瘀青及擦傷等傷勢，並因故揚言放火燒房子，則原告於精
      神上自受有相當之痛苦，爰斟酌原告國中畢業，目前無工作，名下有房屋、土
      地各一筆，並投資有大陸工程股份有限公司、中國信託商業銀行股份有限公司
      、中興電工機械股份有限公司、台灣塑膠工業股份有限公司，及有部分存款（
      九十一年利息所得為四萬零一百三十九元），而被告為國中畢業，之前從事珠
      寶買賣，目前無業，名下有房屋、土地各一筆，此外有部分存款（九十一年利
      息所得為二萬二千五百四十七元），有兩造財產所得調件明細表在卷可參，及
      兩造前發生爭執之原因（此從被告於門、牆上之刻字，大都表示係因財產被拿
      光，及兩造於審理中亦爭執珠寶、七十萬元之定期存款係何人取走等情，概可
      推知有部分原因係導因於錢財而生爭執）、原告所受傷勢、被告自殘行為及為
      恐嚇之言語內容等情，認為原告因遭傷害及恐嚇所得請求之慰撫金，共計在四
      十萬元之範圍內應為相當。
四、綜上所述，被告既有不法傷害、恐嚇原告及毀損門牆之行為，則原告本於侵權行
    為之法律關係，請求被告賠償修復費、慰撫金共四十五萬二千元，及自起訴狀繕
    本送達翌日即九十三年五月四日起至清償日止，按年息百分之五計算之利息，即
    有理由，應予准許，至逾此部分之請求，為無理由，應予駁回。
五、本件係所命給付之金額未逾五十萬元之判決，應依職權宣告假執行，而兩造均陳
    明願供擔保請准宣告假執行或免為假執行，經核原告勝訴部分，原告之請求為無
    必要，然被告之請求應無不合，爰酌定相當擔保金額准許之。至原告敗訴部分，
    其假執行之聲請即失所附麗，應併予駁回。
六、結論：本件原告之訴，為一部有理由、一部無理由，依民事訴訟法第七十九條、
    第三百八十九條第一項第五款、第三百九十二條第二項，判決如主文。
中　　　華　　　民　　　國　　九十三　　年　　　七　　　月　　　九　　　日
              　　　　　　　　　　　　臺灣高雄地方法院民事第二庭
~B法　　　官　楊國祥
正本係照原本作成。
如對本判決上訴，須於判決送達後廿日內向本院提出上訴狀。
中　　　華　　　民　　　國　　九十三　　年　　　七　　　月　　　九　　　日
~B法院書記官　邱靜銘
